【裁判字號】    89,交訴,29
【裁判日期】    890724
【裁判案由】    業務過失致死
【裁判全文】
臺灣新竹地方法院刑事判決                        八十九年度交訴字第二九號
    公  訴  人  臺灣新竹地方法院檢察署檢察官
    被      告  甲○○
右列被告因業務過失致死案件，經檢察官提起公訴（八十八年度偵字第五六三二號）
，本院判決如左：
        主  文
甲○○從事業務之人，因業務上之過失致人於死，處有期徒刑拾月。
        事  實
甲○○係受僱於其父乙○○，而以從事板模及打雜為主要業務，並負責以駕駛車輛購
置材料為附隨業務，為從事駕駛業務之人，惟未考領取得汽車駕駛執照。緣其父乙○○與丁子土共同向日勵營造有限公司承攬新竹縣湖口鄉信勢國小教室新建及廚房新建
工程後，即責由乙○○負責從事實際之建築工程，乙○○並委由丁○○在場負責。嗣
於於民國八十八年三月二十日下午二時四十分許，甲○○如常駕駛車牌號碼Ｊ９─２
１４３號自用小貨車（按該自用小貨車係戊○○所有，而由其子盧建村使用，盧建村
亦受僱於乙○○）外出購買材料，嗣其在新竹縣湖口鄉○○路信勢國小之南下車道路
邊起步欲迴轉至北上車道時，應注意並能注意行車起步前應顯示方向燈，注意前後左
右有無車輛，並應讓行進中之車輛優先通行，而當時之路況係晴天、日間自然光線、
路面乾燥、無障礙物、無缺陷、視距良好，並無不能注意之情形。然其竟疏未注意後
方同向適有葉明達駕駛車牌號碼ＫＦＳ－二七八號重型機車已接近，乃冒然起步駕駛
該自用小貨車，而將車頭駛出，致葉明達見狀已閃避不及，乃當場迎面撞及該自用小
貨車之左側後視鏡，旋人車倒地，因之當場造成外傷性脊髓損傷、外傷性頸椎間管狹
窄、頸椎間板突出、頸椎骨折（手術後四肢無力）等傷害，然其竟未下車察看，隨即
駕駛該自用小貨車逃逸。嗣因路人記下其所駕駛之前開自用小貨車車牌號碼報警，而
經警循線查得該自用小貨車為戊○○所有，乃打電話至屏東縣詢問戊○○（按戊○○
住屏東縣），戊○○再打電話詢問盧建村，盧建村再向甲○○詢問。至此，甲○○見
已無法再隱瞞，即於同日下午四時三十分至新竹縣警察局竹北分局湖口分駐所自首，
而在犯罪未發覺前，向該管公務員即新竹縣警察局竹北分局湖口分駐所警員丙○○自
首申告犯罪，且陳述肇事之經過，而接受裁判。又葉明達嗣後雖經送醫救治，惟仍延
至八十八年十一月五日上午六時，終因本件車禍引致之多器官衰竭及頸脊椎神經損傷
不治死亡。案經新竹縣警察局竹北分局及葉明達之配偶葉洪英李告訴由臺灣新竹地方
法院檢察署檢察官偵查起訴。
      理  由
一、右揭事實業經被告甲○○迭於警訊及偵查中供述明確，核與被害人葉明達死亡前
    於警訊中指述之情節相符，並有道路交通事故調查報告表一份附卷足稽。被告嗣
    後於本院審理時雖辯稱：伊剛駛出車頭時即發現被害人葉明達騎乘之機車，但距
    離尚遠，伊就停下來要讓被害人葉明達騎乘之機車先行，伊剛停一下，被害人葉
    明達騎乘之機車就撞上來了云云，惟經核尚與其於警訊中供稱：「才剛將車頭駛
    出．．．就看見有一部機車．．．我略將車輛停一下．．．重機車就撞上」等情
    不合。參以當時係白天自然光線，有前開道路交通事故調查報告表在卷可參，被
    告倘確係已駛出車頭停頓一段時間，且其駛出車頭時，被害人葉明達騎乘之機車
    距其尚有一段距離，衡情被害人葉明達騎乘之機車應無閃避不及之理。足見被告
    前開警訊供稱係甫駛出車頭即發現被害人葉明達騎乘之機車，乃略微停頓，惟被
    害人葉明達騎乘之機車仍因業已接近而閃避不及迎面撞上等情，應係屬實，亦核
    與被害人葉明達之指述完全相符。據此，被告於本院訊問時前開所為辯解，應係
    避重就輕之詞，不足採信。至證人蕭一德係被告之友，無論其證稱當時與被告同
    車一節是否屬實，然其證稱被告係停頓後約三十秒至一分鐘之間被害人葉明達騎
    乘之機車始撞上云云，揆諸前情，亦應係迴護之詞，亦無足採。再者，被告確係
    受僱於其父乙○○，而以從事板模及打雜為主要業務，並負責以駕駛車輛購置材
    料為附隨業務，且未考領取得汽車駕駛執照，案發時確係駕駛該自用小貨車欲外
    出購買材料之事實，亦據被告供述屬實，核與證人蕭一德、丁○○、乙○○、盧
    建村、己○○等之證述大致相符，足見被告確係以駕駛為附隨業務甚明。
二、又查，被害人葉明達確因本件車貨當場造成外傷性脊髓損傷、外傷性頸椎間管狹
    窄、頸椎間板突出、頸椎骨折（手術後四肢無力）等傷害，嗣後雖經送醫救治，
    惟仍延至八十八年十一月五日上午六時，終因本件車禍引致之多器官衰竭及頸脊
    椎神經損傷不治死亡之事實，亦經檢察官督同法醫師相驗明確，並有相驗筆錄、
    驗斷書、相驗屍體證明書、勘驗筆錄、臺灣省立新竹醫院（現已改制為行政院衛
    生署新竹醫院）診斷證明書各一份及有長庚紀念醫院診斷證明書二紙、照片八禎
    （分別參八十八年度偵字第五六三二號偵查卷及八十八年度相字第六六七號相驗
    卷）。第按，汽車行車起步前應顯示方向燈，注意前後左右有無車輛，並應讓行
    進中之車輛優先通行，道路交通安全規則第八十九條第六款定有明文。被告既為
    汽車駕駛人（無論汽車駕駛人有無駕駛執照），自應注意並能注意前開規定，且
    當時之路況係晴天、日間自然光線、路面乾燥、無障礙物、無缺陷、視距良好，
    並無不能注意之情形，有前開道路交通事故調查報告表一份附卷足稽。然被告竟
    疏未注意後方同向適有被害人葉明達駕駛車牌號碼ＫＦＳ－二七八號重型機車已
    接近，乃冒然起步駕駛該自用小貨車，而將車頭駛出，致被害人葉明達見狀已閃
    避不及，乃當場迎面撞及其駕駛之自用小貨車之左側後視鏡，旋人車倒地，肇致
    本件車禍，足見被告就本件車禍之發生確有過失甚明。公訴人雖認被告同時有未
    注意迴車規定之過失等情，然本件被告係「欲」迴車，而自路邊起步駛出時即肇
    致本件車禍，尚未於迴車時發生，故本件車禍顯然與被告是否有違反迴車規定之
    過失無關，合併予敘明，且此亦無解於被告有前開違反汽車行車起步規定之過失
    。又被害人葉明達確係因本件車禍致生死亡之結果，顯然被告之過失與被害人葉
    明達之死亡，應有相當之因果關係。綜上，本件事證已臻明確，被告犯行洵堪認
    定。
三、按被告甲○○係以駕駛為附隨業務，並於執行該附隨業務時肇致本件車禍，自應
    負業務過失之責。核被告為從事駕駛業務之人，因業務上之過失致人於死，所為
    係犯刑法第二百七十六條第二項之業務過失致人於死罪。又被告係汽車駕駛人，
    無駕駛執照駕車，因而致人死亡，依法應負業務過失致死刑事責任，已如前述，
    爰依道路交通管理處罰條例第八十六條第一項規定加重其刑。惟按，被告雖於肇
    事後駕車逃逸，然隨即於同日下午四時三十分至新竹縣警察局竹北分局湖口分駐
    所自首，而在犯罪未發覺前，向該管公務員即新竹縣警察局竹北分局湖口分駐所
    警員丙○○自首申告犯罪，且陳述肇事之經過，而接受裁判，業據證人即警員丙○○到庭結證屬實，應不論其自首之動機為何（自首動機詳如後述），爰依刑法
    第六十二條前段之規定減輕其刑，並依先加後減之法例為之。爰審酌被告犯罪過
    失之情節雖非重大，然終究造成被害人葉明達之死亡，犯罪所生之損害不可謂非
    重大，且肇事時即逃逸，嗣雖即自首，然係因路人記下其所駕駛之自用小貨車車
    牌號碼報警，而經警循線查得該自用小貨車為車主戊○○所有，乃打電話至屏東
    縣詢問戊○○（按戊○○住屏東縣），而戊○○再打電話詢問其子盧建村，盧建
    村再向甲○○詢問，此亦據被告供述明確，並據證人戊○○、盧建村證述屬實，
    顯然其自首之動機應係認為倘未自首，最終亦將被查獲，乃出面自首無疑，參以
    其犯罪後自始至終均未探視被害人葉明達或其家屬，更未與被害人葉明達家屬商
    談過任何有關民事賠償之問題，業據告訴人葉洪英李及告訴代理人李文傑律師陳
    述屬實，被告對此亦不爭執，規避民事賠償責任之意圖彰彰明顯，顯然犯罪後態
    度不佳等一切情狀，量處如主文所示之刑。又被告雖未曾受有期徒刑以上刑之宣
    告，有臺灣高等法院被告全國前紀錄表及臺灣新竹地方法院檢察署刑案資料查註
    紀錄表在卷足稽，然觀諸被告犯罪後漠視被害人家屬之求償，顯然並無悔意，自
    難期其無再犯之虞，故不宜予以緩刑之宣告，附此敘明。
據上論斷，應依刑事訴訟法第二百九十九條第一項前段、道路交通管理處罰條例條例
第八十六條第一項、刑法第十一條前段、第二百七十六條第二項、第六十二條前段，
罰金罰鍰提高標準條例第一條前段，判決如主文。
本案經檢察官羅雪梅到庭執行職務。
中    華    民    國      八十九      年      七      月      二十四    日
                            臺灣新竹地方法院交通法庭
                                法  官    汪  銘  欽
右正本證明與原本無異。
如不服本判決，應於判決送達後十日內向本院提出上訴狀( 應附繕本 )，上訴於
臺灣高等法院。
                                書記官    朱  志  平
中    華    民    國      八十九      年      七      月      二十四    日
附錄法條：
刑法第二百七十六條
一、因過失致人於死者，處二年以下有期徒刑、拘役或二千元以下罰金。
二、從事業務之人，因業務上之過失犯前項之罪者，處五年以下有期徒刑或拘役，得
    併科三千元以下罰金。


司法院資訊處製作；財團法人民間司法改革基金會備份。
